臺灣臺南地方法院民事裁定
109年度家聲字第80號
異  議  人  張00  
相  對  人  黃00  
上列當事人間離婚等事件，異議人就本院書記官於民國109年8月
6日對109年度司家調字第204號調解筆錄所為之更正處分提出異
議，本院裁定如下：
    主  文
原處分廢棄。
相對人黃00於原審之聲請駁回。　　
    理  由
一、本件異議意旨略以：異議人張00與相對人黃00於本院
　　109年度司家調字第204號案之109年5月4日調解時，相對人
    黃定然同意給付異議人張00新臺幣（下同）50萬1000元，並
    自民國109年5月15日起至124年3月15日止，按月於每月15日
    前給付異議人張003000元，並滙入異議人張00設於00銀行00
    分行之帳戶內（帳號：000000-000000號﹚。惟調解筆錄竟將
    異議人與相對人之稱謂相互對調，致誤載異議人張00應給付
    相對人黃0050萬1000元，相對人黃00卻利用此誤載之機會，
    聲請本院將調解筆錄中所載「00銀行00分行帳戶內（帳號：
    000000-000000號﹚」等字更正為「00郵局帳戶內（帳號：00
    00000-0000000號﹚」等字，而原審書記官亦於109年8月6日
    依相對人黃00之聲請而為更正之處分，故異議人提出異議等
    語。
二、相對人黃00經通知而未到庭，亦未提出書狀陳述意見。
三、經查：
 （一）按「判決如有誤寫、誤算或其他類此之顯然錯誤者，法
       院得隨時或依聲請以裁定更正之，其正本與原本不符者
       亦同」；又按「調解經當事人合意成立者，與訴訟上之
       和解有同一之效力」；又按「和解成立者，與確定判決
       有同一之效力」， 民事訴訟法第232條第1項、第416條
       第1項、第380條第1項分別定有明文。此於非訟事件裁定
       亦準用之，非訟事件法第36條第3項亦定有明文。又按「
       關係人對於筆錄所記有異議者，法院書記官得更正或補
       充之」，民事訴訟法第216條第2項前段亦有明文。綜觀
       上開法條文義，法院書記官更正調解筆錄時，必須從筆
       錄所載之文字中，整體觀察可否明顯看得出來係誤載，
       若是，則得更正或補充，若否，或尚須另為調查時，則
       不應以更正或補充之方式為之，應另循其他方法解決。
（二）觀諸原審之調解筆錄中「00銀行00分行帳戶內（帳號：00
      0000-000000號﹚」等字僅記載一次，且從該文字之記載無
      法分辨出係何人之帳戶，而「00郵局帳戶內（帳號：0000
      000-0000000號﹚」等字，在調解筆錄中則完全未記載，應
      無法得知「00銀行00分行帳戶內（帳號：000000-000000
      號﹚」等字係「00郵局帳戶內（帳號：0000000-0000000號
      ﹚」等字之誤載，且異議人對此已表示異議，足見尚須另
      為調查始能知悉實情為何，則原審書記官不得逕行更正筆
      錄，應另循其他方法解決。至於異議人主張係調解筆錄將
      異議人與相對人之稱謂相互對調，致誤載異議人張00應給
      付相對人黃0050萬1000元一節，因原審並未對此部分為處
      分，故不在本件異議之審理範圍內，併此敍明。
四、綜上所述，異議人異議為有理由，應予准許，故原處分應廢
    棄，相對人黃定然於原審之聲請應予駁回，故裁定如主文。
中　　華　　民　　國　　109 　年　　11　　月　　10　　日
                  家事法庭    法　官　彭振湘
以上正本證明與原本無異。
如不服本裁定應於送達後10日內向本院提出抗告狀。
                              書記官　林睿亭
中　　華　　民　　國　　109 　年　　11　　月　　10　　日